【裁判字號】    97,簡上,1387
【裁判日期】    980331
【裁判案由】    詐欺
【裁判全文】
臺灣板橋地方法院刑事判決            97年度簡上字第1387號
上  訴  人  臺灣板橋地方法院檢察署檢察官
被      告  甲○○
上列上訴人因著作權法案件，不服本院97年度簡字第6424號，中
華民國97年10月27日第一審判決（聲請簡易判決處刑案號：97年
度偵字第9701號），提起上訴，本院管轄之第二審合議庭判決如
下︰
    主  文
上訴駁回。
    事實及理由
一、本案經本院審理結果，認第一審以被告甲○○所為係犯刑法
    第339 條第1 項之詐欺取財罪，判處有期徒刑四月，減為有
    期徒刑二月，如易科罰金，以銀元三百元即新臺幣九百元折
    算一日，其認事用法均無違誤，量刑亦屬妥當，應予維持，
    並引用第一審判決書記載之事實、證據及理由。
二、上訴意旨略以：被告因詐欺所享有之利益顯大於原審所科處
    之罰金刑，且被告現仍在使用因該詐欺行為而取得之車輛，
    致告訴人之損失持續增加中，原判決卻僅對被告量處有期徒
    刑二月，量刑顯屬過輕等語。
三、本件被告坦承於民國95年3 月28日以新臺幣（下同）一萬五
    千元向告訴人丙○○購買車牌號碼HG-4593 號之自小客車（
    下稱系爭汽車），並於當日將該車輛開走後，迄未返還告訴
    人，亦未依約支付價金等事實，核與證人即原車主莊炳偉於
    警詢及偵查中、證人即告訴人丙○○於警詢、偵查及本院審
    理中所為之證述相符，並有汽車委賣合約書、車籍查詢基本
    資料各一份附卷可稽，是此部分之事實堪以認定。
四、被告雖辯稱當時雙方約定由伊先將車子開走試用，若滿意即
    等伊有錢時再付錢，若不滿意則將車子還他，之後車子即發
    生故障，伊遂將車子送至修車廠，欲待修好後再將車子歸還
    告訴人，不料其於95年5 月3 日突遭通緝到案入監服刑，出
    獄後該修車廠已倒閉云云。然查：
(一)證人即告訴人丙○○於本院審理中業已明確證稱因被告係伊
    另名友人介紹而來，因該車尚未整理好，故以一萬五千元之
    低價售予被告，惟被告需負擔過戶稅金，而當時雙方已經說
    好要買這部車，被告當時係表示要回家拿錢及證件辦手續，
    故先將車子開走等語（參見本院98年2 月3 日審判筆錄第5
    頁）。按告訴人所經營者為專門販售汽車之車行，而一般車
    行試車頂多試開數小時，豈有可能讓被告試車試到滿意後有
    錢再付？況證人乙○○於本院審理中亦證稱，當時被告曾經
    開系爭汽車要伊檢查有無毛病，還稱「花了一萬多元『買』
    的」（參見本院98年3 月10日審判筆錄第3 頁），被告甚且
    已在汽車委賣合約書上留下電話，可徵被告當時應確實有購
    買系爭自小客車之意思，告訴人方因此同意讓被告開回去拿
    定金及證件，順便當作試車甚明。
(二)被告雖稱其將系爭汽車開回後即故障云云，然依證人乙○○
    於本院審理中所證，被告第一次請伊鑑價及檢查車子後，係
    隔了三、四天才因車子故障請伊修理，且伊在被告入監服刑
    前共幫被告修過三次，第一次換電瓶，隔了約一個星期修電
    動窗，此二次均有付錢，且修完後即將車子開走，第三次才
    是修變速箱等較大規模之修繕，車子放在修理廠內，之後被
    告一直未前來取車，直到96年間被告才出現將車子開走等語
    （參見上開本院審判筆錄第3 至6 頁）。且依卷附系爭汽車
    違規紀錄所示，自被告開走後之95年3 月29日至同年4 月8
    日間，在國道一號高速公路、臺北縣中和市○○路、安平路
    及臺北縣鶯歌鎮○○街等處，有多達八筆未繳停車費之違規
    紀錄，被告更自承車子係在95年4 月13日才送修（參見本院
    98年2 月3 日審判筆錄第7 頁），此均可見被告將車子開走
    後，至少仍使用十餘天，且於96年6 月13日出監後，猶將車
    子取走使用甚明。被告先前辯稱因修車廠倒閉車子不知去向
    ，及其欲待車子維修好後再將車子返還予告訴人云云，均非
    事實。
(三)按被告將系爭汽車開走後使用十餘天之期間內，有錢換電瓶
    及修理電動窗，卻均未依約給付告訴人價金，或至少先給付
    定金，更未與告訴人聯絡交代車子去向，甚且於車子仍登記
    在原車主名下時，短短十天內即有多達八筆停車未繳費之違
    規紀錄，而被告於96年6 月間出監後，還將車子取走，亦未
    返還告訴人，此均可見被告自始即無支付價金過戶之意思，
    仍以上開試車及返家拿取證件、定金之不實事由詐騙告訴人
    ，使告訴人陷於錯誤而將系爭汽車交付予被告，是被告主觀
    上具有詐欺之故意及不法所有之意圖，客觀上並有對告訴人
    施用詐術之行為，至為灼然。據此，本案事證明確，被告前
    揭所辯，均非足採，其詐欺犯行堪以認定。
五、核被告所為，係犯刑法第339 條第1 項之詐欺取財罪。又被
    告行為後，前於94年2 月2 日修正公布之刑法，已自95年7
    月1 日起施行，另刑法施行法亦於95年6 月14日增訂該法第
    1 條之1 規定，並自95年7 月1 日施行。原審經綜合比較修
    正前後之刑法等相關規定後，認修正前之規定較有利於被告
    等人，而依刑事訴訟法第449 條第1 項前段、第3 項、第
    454 條第2 項，刑法第2 條第1 項前段、第339 條第1 項，
    修正前刑法第41條第1 項前段，罰金罰鍰提高標準條例第1
    條前段、廢止前罰金罰鍰提高標準條例第2 條，判處被告有
    期徒刑四月，如易科罰金，以銀元三百元即新臺幣九百元折
    算一日，並依中華民國九十六年罪犯減刑條例第2 條第1 項
    第3 款規定，減為有期徒刑二月，如易科罰金，以銀元三百
    元即新臺幣九百元折算一日，其認事用法並無違誤。至量刑
    部分，原審審酌被告不思正常途徑獲取財物，竟以詐術騙取
    財物，所為已影響社會正常交易安全，兼衡其犯罪之動機、
    目的、手段、智識程度、告訴人所受損害、及迄未與告訴人
    達成和解之態度等一切情狀，量處有期徒刑四月，量刑亦屬
    妥適。上訴意旨雖執前揭理由認原審量刑過輕，惟按關於刑
    之量定，係實體法上賦予法院得為自由裁量之事項，倘其未
    有逾越法律所規定之範圍，或濫用其權限，即不得任意指摘
    為違法。且本院衡量系爭汽車之價值為新臺幣一萬五千元，
    金額尚非甚鉅（告訴人所稱之違規罰鍰部分，可依法提出異
    議撤銷處分，或可循民事途徑向被告求償），情節尚非重大
    ，至被告因適用減刑條例之故而得減其刑期二分之一至有期
    徒刑二月部分，乃係因法律之恩典所致，法院不能因預期被
    告可適用該減刑條例之故，而刻意提高刑度，反之，自亦不
    能因減後之刑稍嫌過輕，而反認法院之量刑不當，當無疑義
    。綜上所述，原審審酌被告上開各種情狀後所量定之刑期既
    無不當之處，檢察官上訴意旨即無理由，應予駁回。
據上論斷，應依刑事訴訟第455 條之1 第1 項、第3 項、第368
條、第373 條，判決如主文。
本案經檢察官吳宗光到庭執行職務。
中    華    民    國    98    年    3     月    31    日
                  刑事第十三庭  審判長法  官 李幼妃
                                      法  官 鄭燕璘
                                      法  官 張紹省
以上正本證明與原本無異。
本件不得上訴。
                                      書記官 周雅玲
中    華    民    國    98    年    3     月    31    日


司法院資訊處製作；財團法人民間司法改革基金會備份。
